臺灣桃園地方法院民事判決　　　　　　109年度簡上字第260號
上　訴　人　廖峻毅

被　上訴人　黃善華
　　　　　　張月秋
上列當事人間請求清償借款等事件，上訴人對於民國109 年8 月
27日本院中壢簡易庭109 年度壢簡字第591 號第一審判決提起上
訴，並為訴之追加，本院於民國110 年9 月9 日言詞辯論終結，
判決如下：
    主  文
上訴及追加之訴均駁回。
第二審（含追加之訴）訴訟費用由上訴人負擔。
    事實及理由
壹、程序事項
一、本件上訴人於原審請求被上訴人應給付新臺幣（下同）28萬
    元本息，經原審判命被上訴人張月秋應給付上訴人6 萬元及
    利息，並駁回上訴人其餘之訴。上訴人表明本件上訴係針對
    原審駁回上訴人請求被上訴人給付其餘之22萬元本息部分等
    語（詳本院卷第53頁），而被上訴人張月秋亦陳明：沒有要
    對原審判命其給付6 萬元本息部分上訴等語（詳本院卷第53
    頁），故本件上訴範圍為上訴人請求被上訴人給付22萬元本
    息部分，合先敘明。
二、上訴人於本院審理期間，另增債權讓與之法律關係為請求權
    基礎，核其新增之法律關係，與原請求權基礎（消費借貸法
    律關係）俱係基於同一基礎事實，與民事訴訟法第255 條第
    1 項第2 款規定，尚無不合，應予准許。
貳、實體事項
一、上訴人起訴及於本院主張：
（一）原審起訴主張略以：被上訴人前於民國108 年8 月至12月
      間，至印尼雅加達經營美容生意，並向上訴人之友人租屋
      ，上訴人並為被上訴人支付22萬元租金之方式，借款予被
      上訴人，然被上訴人迄未清償。為此，爰依消費借貸之法
      律關係提起本件訴訟等語。並於原審聲明：被上訴人應給
      付上訴人28萬元（其中6 萬元業已確定），及自起訴狀繕
      本送達翌日起至清償日止之法定遲延利息。
（二）上訴意旨略以：因被上訴人在印尼向上訴人借款22萬元，
      上訴人沒有那麼多現金，故由印尼友人ONIH先借印尼盾10
      0 條給上訴人作為被上訴人租屋之頭款，說好1 個星期就
      要還上訴人，但被上訴人夫妻一直推遲不還錢，上訴人為
      免積欠印尼友人ONIH之人情，遂先於108 年12月12日還給
      ONIH17萬元，餘額5 萬元分4 期還清，嗣由ONIH將該筆債
      權讓與給上訴人，並已通知被上訴人，故依債權讓與及消
      費借貸之法律關係，被上訴人應返還上開借款等語。
二、被上訴人則以：被上訴人在印尼已合法經營美容事業3 年多
    ，並有工作證可自行承租建物，且在臺灣也有股東，根本不
    缺資金，無須向上訴人借款承租建物；本件兩造實為合夥投
    資經營美容事業，上訴人所云均為自行編造，並否認上訴人
    所提證據形式與實質上之真正等語，資為抗辯。且於原審聲
    明：原告之訴駁回。
三、原審為上訴人一部勝訴、一部敗訴之判決，判命被上訴人張
    月秋應給付上訴人6 萬元，及自109 年3 月27日起至清償日
    止，按週年利率5 ％計算之利息，並駁回上訴人其餘之訴。
    上訴人不服提起上訴，上訴聲明：㈠原判決不利於上訴人之
    部分廢棄。㈡上開廢棄部分，被上訴人應再給付上訴人22萬
    元，及自109 年3 月27日起至清償日止，按週年利率5 ％計
    算之利息。被上訴人則均答辯聲明：上訴駁回。
四、經查：
（一）按當事人主張有利於己之事實者，就其事實有舉證之責任
      ，民事訴訟法第277 條前段定有明文。又原告就其主張事
      實，負舉證之責任，必須證明其為真實後，被告於其抗辯
      事實，始應負證明之責任；若原告先不能舉證，以證實自
      己主張之事實為真實，則被告就其抗辯之事實即令不能舉
      證，或其所舉證據尚有疵累，亦應駁回原告之請求（最高
      法院43年台上字第377 號、100 年度台上字第415 號判決
      要旨參照）。又主張法律關係存在之當事人，須就該法律
      關係發生所須具備之要件，負舉證之責任。再按民法第47
      4 條所稱消費借貸者，於當事人間必本於借貸之意思合致
      ，而有移轉金錢或其他代替物之所有權於他方之行為，始
      足當之。是以消費借貸，因交付金錢之原因多端，除有金
      錢之交付外，尚須本於借貸之意思而為交付，方能成立。
（二）上訴人主張系爭22萬元係由訴外人ONIH承租印尼房屋，因
      而支付之第1 期租金等情，業據其提出印尼房屋租賃合約
      1 份為憑（詳原審卷第33至36頁) ，核與被上訴人張月秋
      於本院審理時陳稱：房租22萬元是上訴人印尼的太太ONIH
      直接匯給仲介的等語（見本院卷第206 頁）大致相符，是
      上開22萬元為承租印尼建物之租金，應堪認定。惟上訴人
      主張系爭22萬元為借款，先陳稱：被上訴人叫我先借他印
      尼盾100 條，約22萬元當作第一期租金，但我沒帶那麼多
      錢，剛好我的朋友有，被上訴人就說先借他云云（見原審
      卷第45頁）；嗣又改稱：是名為ONIH之印尼人借印尼盾10
      0 條（即約台幣22萬元）給被上訴人云云（見原審卷第71
      、72頁，本院卷第9 頁），可見上訴人就該借款22萬元貸
      與人究為上訴人，抑或其印尼友人ONIH之重要事項，先後
      陳述不明，已見情虛。
（三）上訴人於本院審理時主張系爭22萬元是訴外人ONIH以支付
      租金之方式，借款予被上訴人乙節，固據其提出由ONIH出
      具之聲明（印尼文）影本2 份為證（詳本院卷第15、57頁
      ），雖上開聲明2 份，業經本院囑託金石翻譯有限公司翻
      譯為中文，有卷附譯文可參（見本院卷第147 、149 頁）
      ，惟被上訴人既已爭執上開聲明形式及實質上之真正，上
      訴人復未舉證以實其說，本院自無從推認上開聲明為真實
      無虛。又證人曾聖潔於原審結證稱：被上訴人之前前往印
      尼經營美甲時，伊先生拿退休金投資，伊等在印尼經營美
      容事業已3 年多，被上訴人原本在印尼即有租屋居住，而
      工作室是在百貨公司內，約去年（按即108 年）7 月時，
      被上訴人有LINE伊，表明上訴人要投資，因被上訴人居住
      房屋之租期將屆，被上訴人才承租新的透天建物等語（詳
      原審卷第90頁），並提出LINE對話紀錄截圖為證（見原審
      卷第99頁），足見被上訴人抗辯：兩造係因合夥投資關係
      ，才由上訴人承租房屋並給付租金供兩造經營美容事業等
      節，尚非無據。且依上訴人提出與被上訴人張月秋之LINE
      通聯內容略以：「張月秋：今天櫃台做好了，明天會油漆
      繼續裝潢的部分。沒錢買床，我們睡地板。廖峻毅：是的
      艱辛萬苦，總有出頭了一天。張月秋：希望你老婆能了解
      。廖峻毅：我6 萬元給你，我買飛機票都產生問題了，當
      初想連署會有1 筆錢結果鏤空了。（2019年12月19日）廖
      峻毅：張小姐你好，我昨天晚上回來想了一個晚上，你那
      個電燈及所有的東西，不要拿走，除了你私人的東西、衣
      服帶走之外，其他的拜託你不要帶走，因為你又沒付租金
      ，我借你的60000 又沒有處理，拜託你謝謝你」等情（見
      原審卷第95頁），可知被上訴人張月秋向上訴人回報裝潢
      情況並表示無錢購床後，上訴人答覆總有出頭的一天，並
      以自己交給被上訴人張月秋6 萬元後，也是連購買機票都
      有問題等語鼓勵被上訴人，而非擔心被上訴人無法清償借
      款，嗣後兩造合作破局，上訴人亦僅就6 萬元部分表示是
      借款。益徵兩造就租賃印尼房屋乙事應為投資合夥，而非
      係借貸關係甚明。
（四）從而，綜合全案卷證資料，本件僅能認定訴外人ONIH確有
      承租印尼房屋並給付租金22萬元，並無從認定被上訴人與
      ONIH間有消費借貸關係存在。故上訴人自無據以受讓債權
      而向被上訴人請求返還借款22萬元，至為明確。
五、綜上所述，上訴人依債權讓與及消費借貸之法律關係，請求
    被上訴人給付22萬元，及自109 年3 月27日起至清償日止，
    按週年利率5 ％計算之利息，為無理由，應予駁回。原審為
    上訴人敗訴之判決，核無不合。上訴論旨仍執陳詞指摘原判
    決不當，並為訴之追加，求予廢棄改判，為無理由，應駁回
    其上訴與追加之訴。
六、本件事證已臻明確，兩造其餘之攻擊或防禦方法及證據，經
    本院斟酌後，認為均不足以影響本判決之結果，爰不逐一論
    列，附此敘明。
七、據上論結，本件上訴及追加之訴均為無理由，依民事訴訟法
    第436 條之1 第3 項、第449 條第1 項、第78條，判決如主
    文。
中    華    民    國   110    年    10    月    8     日
                  民事第三庭審判長法  官  周玉羣
                                  法  官  卓立婷
                                  法  官  吳為平
以上正本係照原本作成。
不得上訴。
                                  書記官  邱淑利
中    華    民    國   110    年    10    月    12    日